【裁判字號】    88,自,724
【裁判日期】    890907
【裁判案由】    業務過失傷害
【裁判全文】
臺灣臺北地方法院刑事判決                          八十八年度自字第七二四號
    自  訴  人  乙○○
    被      告  丙○○
    選任辯護人  蕭介生律師
右列被告因業務過失致重傷案件，經自訴人提起自訴，本院判決如左：
    主  文
丙○○被訴業務過失致重傷部分無罪。
被訴收受賄賂部分自訴不受理。
    理  由
壹、被訴業務過失致重傷部分
一、按同一案件經檢察官依刑事訴訟法第二百二十八條規定，開始偵查者，不得再行
    自訴。但告訴乃論之罪，經犯罪之直接被害人提起自訴者，不在此限，總統八十
    九年二月九日以華總一義字第八九０００三一六三０號令，修正公布之刑事訴訟
    法第三百二十三條第一項，定有明文。次按︰法規明定自公布或發布日施行者，
    自公布或發布之日起算，至第三日起發生效力，中央法規標準法第十三條，定有
    明文；又按︰中央法規標準法第十三條所定法規生效日期之起算，應將法規公布
    或發布之當日算入，司法院著有釋字第一六一號解釋，可資參照，是前開刑事訴
    訟法修正條文，自八十九年二月十一日起生效；復按︰修正刑事訴訟法施行前，
    已經開始偵查或審判之案件，除有特別規定外，其以後之訴訟程序，應依修正刑
    事訴訟法終結之，刑事訴訟法施行法第二條，定有明文，惟本件自訴人自訴被告
    所涉刑法第二百八十四條第二項業務過失致重傷部分，依同法第二百八十七條，
    係告訴乃論之罪，依新修正刑事訴訟法第二百二十八條，並無不得提起自訴之情
    形，合先敘明。
二、自訴意旨略以：自訴人乙○○曾患有多發性子宮肌瘤，於八十六年七月十七日在
    臺灣大學醫學院附設醫院（下稱臺大醫院）接受被告林長堯施術，將全子宮切除
    時，被告不慎將輸尿管切斷，致自訴人大量尿液由陰道滲出之重傷，迄由其他醫
    師施以多次手術，仍有滲尿、流血現象，且膀胱變小，因認被告涉犯刑法第二百
    八十四條第二項業務過失致重傷罪嫌等語。
三、按犯罪事實應依證據認定之，無證據不得推定其犯罪事實。又不能證明被告犯罪
    者，應諭知無罪之判決，刑事訴訟法第一百五十四條、第三百零一條第一項分別
    定有明文。又告訴人之告訴，係以使被告受刑事訴追為目的，是其陳述是否與事
    實相符，仍應調查其他證據以資審認，亦有最高法院五十二年臺上字第一三００
    號判例要旨可為參照。本件自訴案件亦應得引用前開判例要旨。
四、本件自訴人自訴被告涉犯業務過失致重傷罪嫌，無非以：（一）其所提出之公務
    人員保險殘廢證明書、臺大醫院診斷證明書等為證（均影本）；（二）並聲請訊
    問證人鐘晃昕、甲○○（見自訴人於八十八年八月十三日所提出之「刑事聲請狀
    」）等語，為其論據。惟訊據被告則堅詞否認有何業務上之過失等語。
五、經查：（一）本件於自訴人提起自訴之前，業經檢察官委託行政院衛生署醫事審
    議委員會鑑定結果，認為被告已「將損傷減至最少，而恢復泌尿功能，丙○○醫
    師對乙○○醫療過程應無疏失」等語，有行政院衛生署八十七年七月七日衛署醫
    字第八七０四一二三三號函暨附件鑑定書一份可憑（見臺灣臺北地方法院檢察署
    八十六年度偵字第二四五八二號偵查卷宗第六二頁至第六四頁）；（二）證人賴
    明坤於檢察官偵查中，亦到庭結稱自訴人發生的情況，是常常發生等語（見前偵
    查卷宗第九九頁第四行），再經檢察官於偵查中向本件自訴人提示前開鑑定書，
    並詢問是否再送鑑定，自訴人當時亦答稱沒有必要等語（見前偵查卷宗第九九頁
    背面第一行）；（三）自訴人迄提起自訴後，向本院聲請訊問鐘晃昕、甲○○二
    名證人，經本院傳訊證人鐘晃昕到庭，提示自訴狀及自訴人所提聲請狀，詢以有
    無自訴人所述情形，證人鐘晃昕答稱沒有講過這些話等語，有本院訊問筆錄可查
    （見本院八十九年六月十五日訊問筆錄鐘晃昕部分），至於證人甲○○經本院傳
    喚到庭之後，自訴人當庭改稱「這不是我要問的證人，不能問我，檢察官已訊問
    過賴明坤，已經夠了」等語，亦有本院審判筆錄可佐。綜前所述，本件除自訴人
    之指述外，尚無其他證據足認是否與事實相符，本院復查無其他積極之證據，足
    認被告有何業務過失致人重傷之情事，本件不能證明被告犯罪，依法應諭知無罪
    之判決。
貳、被訴收受賄賂部分
一、自訴意旨略以：自訴人於八十六年七月十五日即本件手術施術前，曾賄賂被告新
    臺幣二萬元，因認被告涉犯收受賄賂罪等語。
二、按犯罪之被害人得提起自訴，惟此之被害人係指犯罪之直接被害人而言。如不得
    提起自訴而提起者，應諭知不受理之判決，刑事訴訟法第三百十九條第一項、第
    三百三十四條，分別定有明文。
三、本案自訴人訴稱被告涉有收受賄賂罪嫌，其所保護者為社會法益及國家法益，顯
    非得由本件自訴人提起自訴，自訴人就不得提起自訴案件提起本件自訴，依上開
    說明，自非適法，爰不經言詞辯論，逕為不受理之判決。
參、本件自訴人所訴被告犯罪事實，均已經本院分別判決無罪、自訴不受理，業如前
    述，檢察官移請併案審理部分，即臺灣臺北地方法院檢察署八十六年度偵字第二
    四五八二號案件，本院自難併予審理，應由檢察官另行辦理，亦此敘明。
據上論斷，應依刑事訴訟法第三百三十四條、第三百四十三條、第三百零七條、第三
百零一條第一項，判決如主文。
中      華      民      國    八十九    年      九      月      七      日
                                      臺灣臺北地方法院刑事第六庭
                                          法  官  黃程暉
右正本證明與原本無異。
如不服本判決，應於判決送達後十日內，向本院提出上訴狀。
                                          書記官  張華瓊
中      華      民      國    八十九    年      九      月    二十六    日


司法院資訊處製作；財團法人民間司法改革基金會備份。
